【裁判字號】    98,簡上,332
【裁判日期】    980930
【裁判案由】    詐欺
【裁判全文】
臺灣臺北地方法院刑事判決             98年度簡上字第332號
上  訴  人
即  被  告  乙○○
選任辯護人  許朝昇律師
            簡宏明律師
上列上訴人即被告因詐欺案件，不服本院民國98年6 月30日98年
度簡字第2047號第一審簡易判決（聲請簡易判決處刑書案號：98
年度偵字第8661號、第8662號），提起上訴，本院管轄之第二審
地方法院合議庭判決如下：
    主    文
上訴駁回。
    事    實
一、乙○○依一般社會生活之通常經驗，可預見提供金融機構帳
    戶之存摺及提款卡予姓名、年籍不詳之他人使用，將可能作
    為被害人匯入款項之人頭帳戶之用，惟仍基於幫助詐欺取財
    之不確定故意，於民國97年9 月間某日，在不詳地點，將其
    所有之彰化商業銀行中華路分行帳號00000000000000號帳戶
    之提款卡，交由姓名不詳之人使用，並告以提款卡密碼，容
    任他人作為詐騙工具使用。嗣真實姓名不詳自稱「May 」之
    成年女子於97年9 月30日，撥打電話向甲○○詐稱願援交，
    要求甲○○匯款至上開帳戶，使甲○○陷於錯誤，遂於同日
    先後匯款新台幣（下同）2 萬元、2 萬元、3 萬元、3 萬元
    至上開帳戶，嗣甲○○發覺受騙，報警處理，始查悉上情。
二、案經桃園縣政府警察局中壢分局報告台灣桃園地方法院檢察
    署檢察官呈請台灣高等法院檢察署檢察長令轉台灣台北地方
    法院檢察署檢察官聲請簡易判決處刑。
    理      由
一、被告及辯護人對於以下本院作為判斷依據之各項證據資料，
    均同意或不爭執其證據能力，本院審酌該等言詞供述及書面
    作成時之情況，認為以之作為證據為適當，依刑事訴訟法第
    159 條之5 規定，均得作為證據。
二、訊據被告乙○○固坦承上開帳戶為伊所開設、使用之事實，
    惟矢口否認有何幫助詐欺取財之犯行，辯稱：伊並非交付上
    開帳戶之提款卡予他人，而係遺失云云。其上訴意旨略以：
    被告任職於賀寶芙直銷公司，事忙時常委託同事至銀行領款
    ，故伊之提款卡密碼確有多人知悉。原審未查明實施詐騙之
    人為何，被告與其關係為何，被告於何時、地交付上開帳戶
    提款卡，及如何交付等情，即認被告所為成立幫助詐欺取財
    罪，認事用法均有違誤等語。
三、本件除引用原審判決之理由外，並補充如下：
（一）被告先於警詢時供稱：（97年）10月16日才發現金融卡遺
      失等語（97年10月29日警詢筆錄，桃園地檢98年度偵字第
      2530號卷第4 頁），嗣又供稱：於97年9 月27日、28日左
      右因為要交給伊應徵的快遞公司薪資轉帳用才發現卡片不
      見等語（97年11月27日警詢筆錄，桃園地檢98年度偵字第
      458 號卷第4 頁），嗣又於本院審理時供稱：因快遞公司
      薪資轉帳之需，伊將玉山銀行帳戶之密碼告知快遞公司，
      因快遞公司無法將薪資轉入伊玉山銀行帳戶，伊去銀行問
      ，才知道彰化銀行之帳戶遭列管警示帳戶等語（本院卷98
      年8 月28日準備程序筆錄、98年9 月23日審判筆錄），則
      被告發現上開帳戶提款卡遺失之時間及發現提款卡遺失之
      過程，所述前後不一，所辯帳戶提款卡遺失一節是否屬實
      ，已有可疑。
（二）再被告對於他人為何能使用其該帳戶提款卡提領款項，先
      於偵查中辯稱：伊全部帳戶都用相同密碼，是伊的兵籍號
      碼，伊不知道他人如何知道上開密碼，但因為伊有在做直
      銷會將提款卡拿給他人領錢（98年1 月20日偵查筆錄，桃
      園地檢98年度偵字第458 號卷第38頁）、上開帳戶之密碼
      為6524，很多人都知悉密碼（98年4 月28日偵查筆錄，台
      北地檢98年度偵字第8661號卷第4 頁），嗣於本院審理時
      供稱：伊每一張提款卡之密碼都不一樣，伊會記載密碼在
      筆記本上，伊記載密碼的筆記本現在也找不到等語（本院
      卷98年9 月23日審判筆錄）。是關於帳戶提款卡密碼之設
      定情形及密碼之保存方式等，被告所供亦不一致。
（三）被告不否認上開帳戶提款卡已不在其管領使用中，及該帳
      戶遭行騙之正犯提供予被害人匯款之用等情，惟辯稱上開
      帳戶提款卡於不詳時間地點遺失，且很多人均知悉該提款
      卡之密碼等語。然被告未能提出其遺失提款卡之時間、地
      點，或陳明上開提款卡交由何人使用，僅空言辯解遺失、
      遭他人使用，所辯內容空洞，而無從查證，且所述前後矛
      盾，實難採信被告辯解屬實。綜上，堪認被告確有於97年
      9 月間某日，將其上開帳戶之提款卡交予姓名不詳之人使
      用，並告知密碼，而容任他人使用其帳戶，其基於幫助他
      人詐取財物之不確定故意，而為提供帳戶之犯行，堪以認
      定。
四、按刑法上之幫助犯，係對於犯罪與正犯有共同之認識，而以
    幫助之意思，對於正犯資以助力，而未參與實施犯罪之行為
    者而言（最高法院75年台上字第1509號、88年度台上字第12
    70號判決意旨同此見解）。因此如未參與實施犯罪構成要件
    之行為，且係出於幫助之意思提供助力，即屬幫助犯，而非
    共同正犯。被告基於幫助之犯意，提供提款卡予姓名不詳之
    成年人使用，再由姓名不詳之成年人對被害人甲○○施用詐
    術，致被害人陷於錯誤，因而匯款至被告所提供之帳戶內，
    是被告係參與詐欺取財罪構成要件以外之行為，核其所為係
    犯刑法第339 條第1 項、第30條第1 項之幫助詐欺取財罪，
    依刑法第30條第2 項之規定，按正犯之刑減輕之。原審認被
    告所為係犯幫助詐欺取財罪，並審酌被告無前科，有台灣高
    等法院被告前案紀錄表在卷為證，素行尚可，惟提供帳戶予
    他人犯罪使用之幫助犯行，使收受帳戶者憑恃犯罪追查不易
    而肆無忌憚，助長詐欺取財之歪風，顯嚴重危害社會財貨秩
    序、正常經濟交易安全及人民財產權，增加被害人尋求救濟
    之困難，且於政府機關及各金融機構多所宣導勿交付個人帳
    戶以免淪為不法犯罪之幫助工具，卻仍交予他人使用，顯徵
    其對法令禁止規範之嚴重漠視心態，又飾詞狡辯，未賠償被
    害人所受損害，犯後態度欠佳，兼衡被告高中肄業智識程度
    等一切情狀，量處被告有期徒刑3 月，並諭知易科罰金之折
    算標準，其認事用法均無違誤，量刑亦稱妥適。被告仍執前
    詞提起上訴，其上訴理由均非可採，應予駁回。
據上論斷，應依刑事訴訟法第455 條之1 第1 項、第3 項、第
368 條、第373 條，判決如主文。
本案經檢察官高維駿到庭執行職務
中    華    民    國    98    年    9     月    30    日
                  刑事第七庭  審判長法  官  林庚棟
                                    法  官  章曉文
                                    法  官  林欣苑
上正本證明與原本無異。
不得上訴。
                                    書記官  劉英芬
中    華    民    國    98    年    9     月    30    日


司法院資訊處製作；財團法人民間司法改革基金會備份。
